【裁判字號】    99,裁,445
【裁判日期】    990226
【裁判案由】    申報公職人員財產
【裁判全文】
最  高  行  政  法  院  裁  定
                                       99年度裁字第445號
上  訴  人  法務部
代  表  人  甲○○
被 上訴 人  乙○○
上列當事人間申報公職人員財產事件，上訴人對於中華民國97年
1月30日臺北高等行政法院96年度簡字第493號判決，提起上訴，
本院裁定如下：
    主  文
上訴駁回。
上訴審訴訟費用由上訴人負擔。
    理  由
一、按對於適用簡易程序之裁判提起上訴或抗告須經本院之許可
    ，其許可以訴訟事件所涉及之法律見解具有原則性者為限，
    行政訴訟法第235條定有明文。所謂法律見解具有原則性者
    ，係指該事件涉及之法律問題意義重大，而有加以闡釋必要
    之情形而言，非以其對於該訴訟當事人之勝敗有無決定性之
    影響為斷。例如原裁判所適用之行政命令有牴觸法律之虞，
    或高等行政法院就同類事件所表示之法律見解存在歧異，或
    與本院向來之見解互相牴觸，有由本院確認或統一法律上意
    見之必要等情形屬之。是當事人對於高等行政法院之簡易判
    決提起上訴時，其上訴狀或理由書對於該事件所涉及之法律
    見解具有原則性自應為相當之敘明，若未為敘明，或所敘明
    者與原則性無關，則本院自應不許可其上訴。
二、緣被上訴人民國93年間任職審計部臺灣省臺北縣審計室稽察
    員，為公職人員財產申報法第2條第1項第11款規定應申報財
    產之人員，於93年申報財產時，溢報其大眾商業銀行（下稱
    大眾銀行）存款新臺幣（下同）1,000,054元，漏報其配偶
    吳雪芬大眾銀行93年度第1期次順位金融債券（I券）
    1,000,000元，上訴人認其故意申報不實，而依公職人員財
    產申報法第11條第1項後段規定，以95年11月20日法財申罰
    字第0951118746號處分書處罰鍰7萬元。被上訴人不服，循
    序提起行政訴訟，經原審以被上訴人並非故意（含間接故意
    ）申報不實，與財產申報法第11條第1項後段規定之要件不
    該當，而為撤銷訴願決定及原處分之判決。
三、本件上訴人對於臺北高等行政法院適用簡易程序所為之判決
    ，提起上訴，係以：公職人員財產申報不實之可罰性，不以
    公職人員故意隱匿財產為限，於公職人員未能確實申報財產
    狀況，即使其財產來源正當，或並無隱匿財產之意圖，均構
    成公職人員財產申報法「故意申報不實」違章行為之「故意
    」要件，且不論係「直接故意」、「間接故意」之情形均屬
    上開「故意」之範圍；又財產申報法第11條第1項所稱故意
    申報不實，自應包含曾知悉有該財產，如稍加檢查，即可確
    知是否仍享有該財產，而怠於檢查，未盡檢查義務致漏未申
    報情形，其委由他人辦理，亦同，均難謂非故意申報不實。
    否則負申報義務之公職人員，不盡檢查義務，隨意申報，均
    得諉為疏失，或所委代辦者之疏失而免罰，則公職人員財產
    申報法之規定將形同具文，此參照本院96年度判字第856號
    及92年度判字第1813號判決即明。本件被上訴人所溢報之定
    期存款及漏報其配偶名下之有價債券，兩者性質全然不同，
    在財產申報表上亦分屬不同欄位，一望即知，極易分辨，故
    無誤植之可能，且兩者分屬被上訴人及其配偶名下，財產數
    額又非同一，復以綜觀卷附之金融債券，無論內容或記載方
    式均與一般定期存單截然不同，依一般經驗並無混淆之可能
    ，足見被上訴人於財產申報當時，並未稍加檢查手邊持有之
    債券即率爾申報；況被上訴人之定期存款尚有存單為憑，被
    上訴人於申報前亦可向金融機構查詢定存餘額，申報並無困
    難，惟其竟仍溢報上開定期存款數額，益見其申報當時未盡
    詳實查證義務，則其具有申報不實之故意無疑，然原審法院
    竟認此非屬故意申報不實，有違經驗法則及論理法則，且與
    前揭本院判決之見解齟齬，其法律見解係屬原則性錯誤等語
    ，為其論據。
四、經核，原判決認為關於公職人員財產申報法第11條第1項後
    段之處罰以故意為限，而所謂「故意」，係指行為人對於構
    成處罰之行為，明知並有意使其發生，或預見其發生而其發
    生並不違背其本意而言（刑法第13條第1項、第2項參照），
    此與上訴人所主張「故意申報不實」，包括「直接故意」、
    「間接故意」之情形，並無不同。是本件所爭執者，無非被
    上訴人有無「故意申報不實」之事實而已，此部分本屬事實
    審法院取捨證據、認定事實之職權行使事項，上訴論旨對此
    提出爭辯，難認其訴訟事件所涉及之法律見解具有原則性。
    是上訴人提起本件上訴，不合首揭規定，不應許可，其上訴
    為不合法，應予駁回。至上訴人所舉本院96年度判字第856
    號及92年度判字第1813號判決，均係認定行為人有故意申報
    不實之個案判決，亦屬事實認定問題，併予敘明。
五、據上論結，本件上訴為不合法。依行政訴訟法第249條第1項
    前段、第104條，民事訴訟法第95條、第78條，裁定如主文
    。
中    華    民    國    99    年    2     月    26    日
                    最高行政法院第七庭
                        審判長法官  藍  獻  林
                              法官  曹  瑞  卿
                              法官  廖  宏  明
                              法官  張  瓊  文
                              法官  姜  素  娥
以  上  正  本  證  明  與  原  本  無  異
中    華    民    國    99    年    2     月    26    日
                              書記官  阮  思  瑩


司法院資訊處製作；財團法人民間司法改革基金會備份。
